【裁判字號】    97,訴,1040
【裁判日期】    980512
【裁判案由】    貪污等
【裁判全文】
臺灣桃園地方法院刑事判決              97年度訴字第1040號
公  訴  人  臺灣桃園地方法院檢察署檢察官
被      告  己○○
            庚○○
            辛○○
前列3人共同
選任辯護人  陳萬發律師
被      告  戊○○
選任辯護人  邱奕澄律師
上列被告等因違反貪污治罪條例等案件，經檢察官提起公訴（96
年度偵字第12147 號），本院判決如下︰
    主  文
己○○共同連續依據法令從事於公務之人員，利用職務上之機會
，詐取財物，處有期徒刑參年捌月，褫奪公權貳年。犯罪所得新
臺幣柒拾壹萬參仟元，應予追繳，並發還桃園縣垃圾焚化廠中壢
市回饋金運用管理暨營運監督委員會，如全部或一部無法追繳時
，應以其財產連帶抵償之。偽造之「乙○○」印章1 個、偽造蓋
用於95年2 月、3 月、4 月經費印領清冊上「鄭石明」、「壬○○○」之印文各參枚，蓋用於95年4 月、5 月經費印領清冊上「
丁○○」之印文貳枚及偽造蓋用於94年1 月經費印領清冊上「乙○○」之印文壹枚，均沒收。
庚○○共同連續與依據法令從事於公務之人員，利用職務上之機
會，詐取財物，處有期徒刑貳年，褫奪公權貳年。緩刑伍年。犯
罪所得新臺幣柒拾壹萬參仟元，應予追繳，並發還桃園縣垃圾焚
化廠中壢市回饋金運用管理暨營運監督委員會，如全部或一部無
法追繳時，應以其財產連帶抵償之。偽造之「乙○○」印章1 個
、偽造蓋用於95年2 月、3 月、4 月經費印領清冊上「鄭石明」
、「壬○○○」之印文各參枚，蓋用於95年4 月、5 月經費印領
清冊上「丁○○」之印文貳枚及偽造蓋用於94年1 月經費印領清
冊上「乙○○」之印文壹枚，均沒收。
辛○○連續幫助依據法令從事於公務之人員，利用職務上之機會
，詐取財物，處有期徒刑壹年拾月，褫奪公權貳年。緩刑伍年。
戊○○連續幫助依據法令從事於公務之人員，利用職務上之機會
，詐取財物，處有期徒刑壹年拾月，褫奪公權貳年。緩刑伍年。
    事  實
一、己○○自民國91年8 月1 日起至95年7 月31日止，擔任桃園
    縣中壢市文化里（下簡稱文化里）里長，為依據法令從事公
    務之人員。緣桃園縣政府環境保護局為回饋區域性垃圾焚化
    廠設置於鄰近之中壢市、蘆竹鄉、桃園市轄內之村、里民眾
    及照顧其等之生活，乃依所訂定桃園縣區域垃圾處理廠（場
    ）營運階段提供回饋金管理自治條例之規定，及同條例第5
    條授權訂定之桃園縣區域垃圾處理廠（場）回饋金運用管理
    暨營運監督委員會設置準則之規定，在桃園縣中壢市成立由
    轄內各里里長，與中壢市市長及代表會正、副主席、桃園縣
    議會所指派之社會公正人士或學者專家等人所組成桃園縣垃
    圾焚化廠中壢市回饋金運用管理暨營運監督委員會（下稱回
    饋金管理委員會），以有效管理運用回饋金。回饋金之使用
    流程，係由里辦公室提報申請案件，由回饋金管理委員會初
    審，經費先由回饋金管理委員會依桃園縣議會審核通過之各
    項申請案撥款入各里辦公處，待執行完畢後，由各里里長出
    具證明，逐層由回饋金管理委員會主辦會計、出納、監察委
    員、主任委員等有實質審查權人員稽核後據實辦理報銷，並
    報請核定，未核銷完畢則須繳回剩餘款或由下次申請案中扣
    除。又中壢市文化里所提報申請「社區服務環境清潔」項目
    之款項，依據上揭規定，自應實際用於文化里辦公室僱用清
    潔工之支出，每日每名清潔工之原工資為新臺幣（下同）1,
    000 元，清潔工應於每日上午、下午至文化里里辦公處於出
    勤紀錄上簽到、簽退，再由里長指派當日工作內容及打掃範
    圍，每月月底由里長彙整製作出勤紀錄表、工作時數及經費
    印領清冊等資料，並粘貼現場工作照片，送經回饋金管理委
    員會逐層審核蓋章後請款。
二、詎己○○利用擔任文化里里長可動支使用前揭回饋金職務上
    之機會，與其知情之妻庚○○互為犯意聯絡，共同基於意圖
    為自己不法所有及行使偽造私文書之概括犯意，先後於下述
    時、地，連續為下列行為：
(一)、明知文化里辦公室所僱請之道路清潔工鄭石明及壬○○○2
    人，於95年2 月份實際工作日數為5 日半、同年3 月份實際
    工作日數為16日、同年4 月份實際工作日數則為11日，竟由
    庚○○於每月1 日指示不知情之鄭石明及壬○○○在前述出
    勤紀錄表上簽到、退工作日數為20日，虛偽表示鄭石明、壬○○○均有工作20日，並以之虛偽製作上揭各月份之經費印
    領清冊等私文書，由己○○或庚○○持鄭石明、壬○○○事
    先交付之印章，盜蓋鄭石明、壬○○○之印文於上開月份之
    經費印領清冊之簽章欄上，虛偽表示鄭石明、壬○○○領得
    20日工資之意，再由己○○將上開出勤紀錄表、經費印領清
    冊及所檢附現場照片，持以向回饋金管理委員會請款而行使
    之，使回饋金管理委員會陷於錯誤撥付款項，共計詐得55,0
    00元（計算式：1,000 元×20日×3 月×2 人－1,000 元×
    5.5 日×2 人－1,000 元×16日×2 人－1,000 元×11日×
    2 人＝55,000元），足以生損害於鄭石明、壬○○○、該回
    饋金分配執行及財務管理之正確性。
(二)、明知乙○○於94年1 月並未擔任文化里清潔工，而丁○○於
    95年4 月、5 月間並未擔任文化里清潔工，竟指示不知情之
    乙○○於94年1 月份之出勤紀錄表上簽到、退工作日數為18
    日，及指示不知情之丁○○於95年4 月、5 月間之出勤紀錄
    表上簽到、退工作日數為20日、16日，虛偽表示乙○○、丁○○有於上開月份工作之日數，並以之虛偽製作上揭月份之
    經費印領清冊等私文書，由己○○或庚○○委由不知情之刻
    印行偽刻乙○○之印章，及丁○○事先交付之印章，盜蓋乙○○、丁○○之印文於上開月份之經費印領清冊之簽章欄上
    ，虛偽表示乙○○、丁○○有於上開時間擔任清潔工並領得
    工資，再由己○○將上開出勤紀錄表、經費印領清冊及所檢
    附現場照片，持以向回饋金管理委員會請款而行使之，使回
    饋金管理委員會陷於錯誤撥付款項，分別詐得94年1 月份之
    金額18,000元（計算式：1,000 元×18＝18,000元），95年
    4 、5 月之金額各20,000元（計算式：1,000 元×20＝20,0
    00元）及16,000元（計算式：1,000 元×16＝16,000元），
    足以生損害於乙○○、丁○○及該回饋金分配執行及財務管
    理之正確性。
(三)、又明知辛○○於94年1 月間至95年3 月間，及戊○○於94年
    2 月間至95年5 月間，並未受僱擔任文化里道路清潔工，竟
    指示知悉上情而仍基於幫助己○○、庚○○詐取財物犯意之
    辛○○及戊○○，由辛○○、戊○○各自在上開月份之出勤
    紀錄表及經費印領清冊上簽名及用印，再由己○○將上開出
    勤紀錄表、經費印領清開及所檢附現場照片，持以向回饋金
    管理委員會請款，使回饋金管理委員會陷於錯誤撥付款項，
    分別詐得293,000 元（計算式：1,000 元×《18日＋16日＋
    20 日 ＋20日＋20日＋20日＋20日＋20日＋20日＋20日＋20
    日＋19日＋20日＋20日＋20日》＝293,000 元，起訴書誤載
    為297,000 元）及311,000 元（計算式：1,000 元×《16日
    ＋20日＋20日＋20日＋20日＋20日＋20日＋20日＋20日＋20
    日＋19日＋20日＋20日＋20日＋20日＋16日》＝311,000 元
    ，起訴書誤載為315,000 元），足以生損害於該回饋金分配
    執行及財務管理之正確性。
三、案經法務部調查局桃園縣調查站移送臺灣桃園地方法院檢察
    署檢察官偵查起訴。
    理  由
壹、證據能力部分：
一、按被告以外之人於檢察事務官、司法警察官或司法警察調查
    中（包括調查局、調查站之陳述）所為之陳述，與審判中不
    符時，其先前之陳述具有較可信之特別情況，且為證明犯罪
    事實存否所必要者，得為證據，刑事訴訟法第159 條之2 定
    有明文。次按被告以外之人於審判中已死亡、或因身心障礙
    致無法陳述，其於檢察事務官、司法警察官或司法警察調查
    中所為之陳述，經證明具有可信之特別情況，且為證明犯罪
    事實之存否所必要者，得為證據，同法第159 條之3 第1 、
    2 款亦分別定有明文。又按被告以外之人於偵查中向檢察官
    所為之陳述，除顯有不可信之情況者外，得為證據，亦為同
    法第159 條之1 第2 項所明文規定。另按，被告以外之人於
    審判中有發生死亡或因身心障礙致無法陳述，因此無法到庭
    接受交互詰問作證之情形，舉輕以明重，其於偵查中向檢察
    官所為之陳述，除顯有不可信之情況外，亦應得為證據。
二、經查：
(一)、證人鄭石明於調查站及偵查中為陳述後，已於95年12月27日
    死亡，此有法務部戶役政連結作業系統1 紙在卷可按（見本
    院97年度審訴字第1954號卷第88頁），是其於審判中已無法
    到庭詰問，其於調查站中對於其於95年2 、3 、4 月實際工
    作日數及請領工資，在被告己○○擔任文化里里長期間僅有
    4 個月，且距95年5 月遭人檢舉時相隔不久，因此證人鄭石
    明記憶特別深刻，具體陳述切確日數，並互參其於調查站及
    偵查中之陳述，及對照與其他後述證人於調查站及偵查中之
    供述，就文化里分配打掃工作、簽到退及請領工資之方式等
    內容大致相符，具有特別可信之情況，且為證明犯罪事實存
    否所必要者，揆諸前揭說明，自具有證據能力。又證人鄭石
    明於偵查中之供述，業經具結，且與調查站中之供述大致相
    符，並無顯不可信之情形，是其於偵查中之陳述，揆諸前揭
    說明，自亦具有證據能力。至於證人鄭石明於偵查中陳述有
    分區打掃及不管有無下雨都要去掃等語，係針對95年5 月被
    查獲後及其於95年9 月後再度受僱打掃文化里之情形，與本
    件情節有不同之處，並無違常情，亦無何前後不一致之情況
    ，被告己○○、庚○○、辛○○之辯護人以此質疑證人鄭石
    明前後供述不同，實無足採。
(二)、證人壬○○○、丙○○、甲○○於調查站陳述關於有無分區
    打掃、簽到退程序及請領工資部分，與渠等於審判時所為之
    證述不符（詳後述），然渠等於調查站之陳述，因未預見所
    為真實陳述可能致其舊識及鄰居，即本案被告4 人此重罪之
    後果，未能彼此溝通或與本案被告有接觸機會，因而較無外
    力干擾或介入所為之陳述，且又距離案發較近，記憶較清晰
    ，復無違法取供或其他不自由之情形，且調查站之筆錄均經
    渠等閱後認無訛後簽名於上，並互核渠等於調查站時就上開
    重要之點為相互一致之供述等節，益徵渠等於調查站之陳述
    具有較可信之特別情況，且為證明犯罪事實存否所必要，認
    為以之作為證據均為適當，自均具有證據能力。至於證人壬○○○、丙○○、甲○○於偵查中之證述，均經具結，且與
    調查站中之供述亦無明顯不符之處，亦應得為證據。
(三)、證人丁○○於調查站及偵查中為陳述後，卻因身體中風而語
    言障礙，致無法陳述，是其於經本院審理合法通知到庭，卻
    無法具結以進行交互結問，業經被告4 人、辯護人及公訴人
    在場親見且不爭執，其於調查站之陳述與其於偵查中之供述
    有所出入，然其於偵查中之證述，與被告4 人所為陳述及抗
    辯及出勤紀錄簿記載工作人員等客觀情狀顯然不同，且前後
    語多矛盾（詳後述），並無法究明其於調查站之陳述確為記
    憶不清所為之陳述，被告己○○、庚○○、辛○○之辯護人
    辯稱應以偵查中之陳述為真，而排除證人丁○○調查站筆錄
    之證據能力，尚屬無據，復以其於調查站之陳述有同前開較
    無外力干擾、介入之情形，顯然具有較可信之特別情況，且
    為證明犯罪事實存否所必須，而亦具有證據能力。
(四)、證人乙○○於調查站之陳述，與其於本院審理中所述大致相
    符，則其既於本院審理中已到院具結證述明確，自應直接以
    其於審理中之證述作為證據，是其於調查站之陳述，自不具
    證據能力。又證人乙○○於偵查中之證述，業經具結，且無
    顯不可信之特別情況，揆諸首揭說明，自仍具有證據能力。
三、按被告以外之人於審判外之陳述，雖不符同法第159 條之1
    至第159 條之4 之規定，而經當事人於審判程序同意作為證
    據，法院審酌該言詞陳述或書面陳述作成時之情況，認為適
    當者，亦得為證據。當事人、代理人或辯護人於法院調查證
    據時，知有第159 條第1 項不得為證據之情形，而未於言詞
    辯論終結前聲明異議者，視為有前項之同意，此據同法第15
    9 條之5 規定甚明。本件以下實體所認定之其餘證據方法，
    如屬傳聞證據，因公訴人、被告4 人及其辯護人迄至言詞辯
    論終結前亦未再聲明異議，而本院審酌上開證據資料製作時
    之情況，尚無違法不當之瑕疵，且為證明本件犯罪事實所必
    要，亦應認為有證據能力。
貳、實體部分：
一、訊據被告己○○固不否認於上開期間擔任文化里里長，並以
    每日1,000 元之代價僱用清潔工，應由僱工按日簽到、簽退
    於出勤紀錄表，並由僱工以其實際請領工資蓋印於經費印領
    清冊，每月由里長彙整、粘貼現場照片製作後，送回饋金管
    理委員會審核後發款等情，惟否認有何利用職務詐得款項及
    行使偽造私文書之犯行，其辯護人為伊辯稱：依據地方制度
    法，里長係受鄉（鎮、市、區）長之指揮監督，辦理村（里
    ）公務及交辦事項，並未受桃園縣政府環保局之指揮，故本
    件領取清潔僱工工資，並非里長職務，自非屬貪污治罪條例
    第5 條第1 款所稱利用「職務上」機會詐取財物，而無該條
    例適用之餘地；被告己○○則辯稱：(一)、出勤紀錄表均置於
    里辦公室，由清潔工每日自行實際簽到、簽退，並依簽到、
    簽退日數核發工資，鄭石明及壬○○○於95年2 、3 、4 月
    之打掃日數確如出勤紀錄表；(二)、乙○○於94年1 月也確實
    有打掃，否則豈會肯在出勤紀錄表上簽名，丁○○95年4 、
    5 月確有打掃並支領工資，並非義工；(三)、實際從事清潔工
    之人每日均為4 人，只是分4 區，2 人1 組輪流打掃，2 組
    人彼此不會見面，只有拍照時才會見面，所以可能不知道彼
    此實際有打掃，辛○○、戊○○確實有如出勤紀錄表上所載
    擔任清潔工等語置辯。訊之被告庚○○則矢口否認有任何與
    己○○共犯上開犯行之事實，辯稱：伊並沒有管理或經手任
    何上開事宜，僅有在己○○偶而有事情時，才會請伊將工資
    發放給清潔工，對實際情形均不了解等語。而被告辛○○亦
    否認有何幫助犯行，辯稱伊確實有擔任文化里清潔工，而且
    因為伊要拍照，才會找其他人來湊足照片中的4 個人，不曉
    得照片一定要清潔工本人等語為辯。被告戊○○亦否認有何
    幫助犯行，辯稱伊有擔任文化里清潔工，而且清掃後的垃圾
    ，多集中由伊處理，並非僅是偶而幫忙性質等語。
二、經查：桃園縣政府、中壢市公所及文化里里長為直接上下級
    機關，而桃園縣政府環境保護局屬於桃園縣政府之一級單位
    ，綜理縣內區域性垃圾處理場（廠）之事務；又本件回饋金
    係因區域性垃圾焚化廠為回饋設置區之民眾，而編列之公共
    建設經費，是其主管單位本為桃園縣政府環境保護局，且是
    為了回饋金之實際發放與管理，而訂定桃園縣政府區域垃圾
    處理廠（場）營運階段提供回饋金管理自治條例，並授權由
    各鄉鎮市成立回饋金管理委員會，以執行回饋金之審核與發
    放事項，落實回饋民眾之目的，且各鄉鎮市之村里長又為回
    饋金管理委員會之當然委員，關於回饋金經費之預算審核仍
    直接受桃園縣議會監督，故在此範圍內，桃園縣政府既為上
    級之主管機關，與文化里里長自有上下層級之隸屬關係，則
    本件關於回饋金之申領與發放，核為地方制度法第2 條第3
    項之委辦事項，而為里長之職務範圍無訛。被告己○○、庚○○、辛○○之辯護人抗辯本件回饋金申領性質僅為協辦事
    項，里長與桃園縣政府一級單位環境保護局並不具上下層級
    之隸屬關係，而認本件事務非屬里長之法定職務範圍等語，
    容有未洽，並不足採。
三、又查：
(一)、關於行使偽造鄭石明及壬○○○95年2 月、3 月、4 月工作
    日數及請領工資等不實事項之出勤紀錄表、經費印領清冊私
    文書而詐領款項部分：
  1.鄭石明、壬○○○於95年2 月、3 月及4 月擔任文化里清潔
    工，各月實際工作日數分別為5 日半、16日及11日，且按實
    際工作日數領取工資，惟回饋金管理委員會依照於95年2 月
    、3 月及4 月出勤紀錄表及經費印領清冊上之虛偽記載日數
    為20日，故審核後發給文化里辦公室鄭石明、壬○○○2人
    此3 個月部分之工資均為20日，其餘日數之工資為被告己○○、庚○○共同詐得等情，業據證人鄭石明於調查站及偵查
    中陳述綦詳，並證稱：95年2 、3 、4 月出勤紀錄表都是庚○○做好表格後要伊簽到退，次月1 日由庚○○拿到壬○○○家簽上個月全部的名，有叫伊簽到那一行，底下就不用簽
    ，沒做到那幾天也叫我簽，要伊全部簽，領錢時都是由庚○○在壬○○○住所將2 人工資以現金直接交付，並未要求簽
    收，庚○○會和伊等核對實際做幾天，伊和壬○○○做的時
    間一樣，伊等自己會計，庚○○也會計，因為伊有領錢所以
    記得很清楚等語，而於檢視經費印領清冊後並稱：未見過經
    費印領清冊，印章是己○○太太叫伊拿給她蓋印，她沒有當
    場蓋，叫伊印章留在那裡等語，核與壬○○○於調查站及偵
    查中之陳述印象中最少工作天數約5 天半，因為遇到過年及
    下雨天，自己跟里長那邊都有紀錄天數，工作幾天就領幾天
    薪水，與簽到沒有關係，未簽收據，未見過經費印領清冊，
    但上面蓋的章是自己刻的印章，交給里長，次月1 日由庚○○製作好上個月出勤紀錄表全部1 次簽名，沒有每天簽到，
    如果沒做到20天也會簽到20天等語大致相符，且因證人鄭石
    明於被告己○○擔任文化里里長期間僅工作4 個月，壬○○○則自94年1 月至95年5 月工作長達17個月，故證人鄭石明
    對於3 個月份實際各工作日數及領得工資記憶較壬○○○深
    刻，且能具體特定，自可直接作為認定金額之依據，復有95
    年2 、3 、4 月文化里辦公處領受回饋金管理委員會審核通
    過金額所附之出勤紀錄表、經費印領清冊、粘貼現場工作照
    片在卷可憑，而堪予認定。況證人鄭石明於偵查中證述伊是
    94年12月才到文化里居住，是朋友介紹去打掃，之前不認識
    里長等語，足見證人鄭石明與被告己○○、庚○○並無宿怨
    嫌隙，並無誣指被告己○○、庚○○之動機，而證人壬○○○更長期居住並受僱於文化里打掃，與被告己○○、庚○○
    為鄰里、舊識，更無構陷被告己○○、庚○○於罪之必要，
    且證人鄭石明、壬○○○調查站及偵查之筆錄並非同日製作
    ，亦無相互勾串附和之可能，是渠等分別所為之證詞，應客
    觀真實而可採。
 2. 至證人壬○○○嗣於本院審理中改稱：實際工作日數與出勤
    紀錄表上記載日數相同，出勤紀錄表放在里長辦公室，上下
    班就過去簽，簽名就表示有掃地，要領錢時再拿印章去蓋經
    費印領清冊等語，顯與其於警詢及偵查中所述不同，且參照
    與證人鄭石明警詢及偵查中之陳述：遇到星期六、日就不掃
    ，農曆過年不掃，下大雨也不掃等語，及證人壬○○○於本
    院審理中具結證述：「（問：一般農曆過年都有放長假，你
    們有無跟著放假？）也有跟著放假」等語明確，證人壬○○○擔任文化里清潔工期間僅歷經2 次農曆年節，業如前述，
    對此特別節日有無打掃之情形，記憶不可能有誤，則95年2
    月份僅有28天，扣除農曆過年、假日後，並不足20日，證人
    壬○○○證述出勤紀錄表簽名日數與實際打掃日數相同顯與
    事實不符，應認證人壬○○○於本院審理時之證述係因事後
    被告己○○、庚○○、辛○○、戊○○遭起訴，愧欠不安所
    為迴護被告之詞，不足採信，自難作為有利被告己○○、庚○○之證據。
  3.故被告己○○、庚○○辯稱出勤紀錄表記載之工作日數與實
    際工作日數相符，且依記載之工作日數全數核發工資等語，
    與前情不符，為飾責之詞，不足採信。另外，證人鄭石明於
    調查站中陳述工資計算為每日900 元等語，與向回饋金管理
    委員會請款項目不同，就此差額100 元部分，證人壬○○○
    雖稱因為說要買垃圾袋、掃把，要扣100 元，所以只有算90
    0 元等語，然查，依照桃園縣區域垃圾處理廠（場）營運階
    段提供回饋金管理自治條例之規定，回饋金應專款專用，其
    使用計畫書記載回饋金使用說明，應包含項目、用途、單價
    、數量及總額，故就文化里僱工清潔所需之用具購買等雜支
    ，本得另行申請經費，且文化里確實曾另行因購買掃把，以
    發票、收據及粘貼照片向回饋金管理委員會請另支出，有卷
    附94年3 月2 日黏貼憑證用紙在卷可按（見96年度偵字第12
    147 號卷卷1 第35頁至第38頁），並無庸自工資項目中扣除
    以供公用，且以出勤紀錄簿所登載倘每日均僱用4 名清潔工
    ，每人每日均扣100 元，每日共扣400 元，每月均需花費12
    ,000 元 之購買工具雜支費，顯屬過高，不合常情，是此10
    0 元差額部分，顯然並非雜支項目，然此差額係基於被告己○○、庚○○與鄭石明、壬○○○間工資之約定所致，並不
    計入向回饋金管理委員會所詐得之金額，附此敘明。
(二)、關於行使偽造乙○○於94年1 月間擔任文化里清潔工及而丁○○於95年4 月、5 月間擔任文化里清潔工等不實內容之出
    勤紀錄表、經費印領清冊私文書，而詐領款項部分：
  1.乙○○未於94年1 月間擔任文化里清潔工，且經費印領清冊
    上蓋印之印章並非乙○○所蓋，乙○○亦未曾交付印章予被
    告己○○、庚○○或授權刻印等情，迭據證人乙○○於偵查
    及本院審理中均具結證述明確，並於本院審理中堅稱其自調
    查站、偵查中及本院審理中每次講的都一樣，並沒有說有無
    交付印章沒有印象等不確定之情形等語，又證人壬○○○於
    調查站時即2 度供述：乙○○於94年1 月間曾來應徵臨時清
    潔工，但沒有錄取等語，與一般不知道他人究竟有無來工作
    或記憶模糊所為之證述方式顯然不同，足見證人壬○○○對
    於乙○○有來應徵但未錄取之情形知之甚詳，而因著證人壬○○○之上開供述（95年12月27日），調查站始於96年2 月
    6 日傳喚證人乙○○說明，證人乙○○始於偵查及本院審理
    中為上開不利被告己○○、庚○○之證詞，並非主動供述以
    陷害被告己○○、庚○○，又互核與證人壬○○○此部分證
    述情節相符，自為可採，與其是否為被告己○○競選里長之
    競爭對手一方之人無涉，被告己○○、庚○○辯護人執此質
    疑證人乙○○證詞之可信度，尚嫌無據，此外，復有卷附94
    年1 月文化里辦公處領受回饋金管理委員會審核通過金額所
    附之出勤紀錄表、經費印領清冊、粘貼現場工作照片可稽，
    應堪認定。
  2.再參諸證人乙○○於2 次偵查中分別證述：「很久以前有1
    次是己○○遇到我叫我去他們家，我就跟著他回到他家，到
    他家後他就問我有沒有空，問我要不要打掃，他說老人家運
    動可以健康一點，我回答他好…他要我先簽字（即出勤紀錄
    表）…他說簽這個以後，不用以後每次上班就要簽字…當天
    晚上我身體不舒服，我兒子、女兒說我膝蓋不好要我不要去
    …第2 天我有去跟他講我身體不好，不要做…」、「（問：
    你沒有去做有無問己○○你簽的那些簽名要拿回來？）沒有
    ，我不知道他要做什麼，所以也沒有跟他講，我當時想說沒
    有去做，他應該會撕掉」、「（問：你知道是誰檢舉的嗎？
    ）我不知道，法院通知我，我還覺得奇怪，我想我都沒有做
    壞事」等語，足見證人乙○○與被告己○○、庚○○縱非友
    人，亦無怨隙，並無構陷被告己○○、庚○○此重罪之理，
    且其因未實際工作，也不知被告己○○有以其名義報領工資
    ，故未去理會曾簽名於出勤紀錄表之一事，其理由亦無違常
    情，且出勤紀錄表上1 次簽足整月份之簽到退情形，與前述
    鄭石明、壬○○○簽名之情形相同，故被告己○○、庚○○
    抗辯乙○○既簽名於出勤紀錄表上推論乙○○當然有工作，
    等語，尚嫌無據，且既與前述事實不符，自無足採。又抗辯
    經費印領清冊上為乙○○之印章等語，亦與證人乙○○之證
    述不符，且乙○○既然係事後反悔未打掃，自不可能交付印
    章予己○○、庚○○，而不足採信。至證人壬○○○於本院
    審理中改稱94年1 月大家各掃各的，且有戴帽子，用毛巾遮
    住臉，不認識乙○○，但實際打掃的就是經費印領清冊上之
    人等語，顯然係事後避重就輕之詞，與其先前認知顯然不同
    ，而不足作為認定乙○○確實有打掃之證據。
  3.至證人丁○○於調查站中供述：己○○當選里長後，即一直
    擔任文化里義工，工作項目是在文化里清掃馬路、除草等環
    境清理工作，無固定工作天數及時數，且完全是義工性質，
    沒有領取任何費用、工資…因時間不固定，不用簽到退…（
    檢視出勤紀錄表後）己○○說簽名才可以被中壢市公所表揚
    ，所以才簽名等語明確，以證人丁○○長期為文化里清潔服
    務，惟有在出勤紀錄表上簽名為清潔工僅有95年4 月、5 月
    2 個月份，且既然對出勤紀錄表有印象，並可具體說明當時
    被告己○○告知可接受表揚一事，用詞間對為文化里服務為
    榮，並無任何隱瞞避諱或記憶不清之情形，又與被告己○○
    關係友好，證人丁○○於調查站之陳述自為可採，且互核證
    人壬○○○於調查站中陳述丁○○偶而會在伊或丙○○、鄭
    石明有事時休息代班等語，證人丙○○於調查站中供述丁○○有時會出來幫忙掃地配合照相等語相符，並有95年4 月、
    5 月文化里辦公處領受回饋金管理委員會審核通過金額所附
    之出勤紀錄表、經費印領請冊、粘貼現場工作照片在卷足按
    ，此部分事實亦堪認定。
  4.證人丁○○嗣於偵查中表示不知道為何在調查站作上開陳述
    ，記憶力很差，要想很久等語，並改稱：有受僱文化里打掃
    1 個多月，領了3 萬多元等語，然其於偵查中對於工作天數
    稱下雨天沒有工作，但星期六、日要補做，顯與前述證人鄭
    石明、壬○○○所證述不符，又稱：與壬○○○、戊○○、
    戊○○的女兒「阿娟」（應為被告辛○○）一同打掃，聽說
    鄭石明已經過世了，才接他的位置去打掃，沒有與鄭石明一
    同打掃，伊與其妻壬○○○在同一組等語，亦與95年4 月、
    5 月份出勤紀錄表、經費印領清冊之清潔工均為鄭石明、壬○○○、丁○○、戊○○，並無辛○○等客觀記載不符，證
    人鄭石明於調查站及偵查中亦均供述僅有與壬○○○一起工
    作，未曾提到丁○○等語，則證人丁○○更不可能與壬○○○分配在同一組一同打掃，足見丁○○於偵查中之證述係臨
    時杜撰及避重就輕之詞，無足採信，且無以推翻其於調查站
    之陳述，自不足以作為有利被告己○○、庚○○之證據。故
    被告己○○、庚○○抗辯丁○○有按出勤紀錄表之記載於95
    年4 月、5 月受僱於文化里擔任清潔工並支薪，應以丁○○
    於偵查中之記憶較清楚之證詞為準等語，洵無足採。
(三)、關於辛○○於94年1 月間至95年3 月間，及戊○○於94年2
    月間至95年5 月間，並未受僱擔任文化里道路清潔工，卻登
    載為清潔工並蓋印章於出勤紀錄表、經費印領清冊，而偽造
    私文書，幫助己○○、庚○○詐領款項部分：
  1.94年1 月間至95年5 月間，壬○○○受僱擔任文化里清潔工
    ，先後與戊○○（94年1 月份）、丙○○、甲○○、鄭石明
    一同打掃文化里，同時均僅有2 個人打掃文化里，並無其他
    人在其他地方打掃，但是拍照時會有其他人出現在打掃的地
    方，拍照完畢後即離開等事實，業據證人壬○○○於調查站
    證述明確，並於調查站經多次詢問打掃人數及為何與照片、
    經費印領清冊上4 人不符等節時，則表示實際工作只有2 個
    人，不清楚為何會是4 個人等語，核與證人即與壬○○○不
    同時期一同打掃之丙○○、甲○○及鄭石明於調查站及偵查
    中證述未曾見過戊○○、辛○○或有其他組人打掃，僅有照
    相時會出現其他人等語相符，而堪認定。
  2.至於分區打掃之情形，係因文化里範圍大，2 人一天無法打
    掃完畢，故由壬○○○與其打掃之人自行分區輪流打掃，並
    非里長己○○、庚○○分配，亦無與戊○○、辛○○分工之
    情形，亦據證人鄭石明於偵查中證述：「里長說整個里的路
    都要掃」、「我和陳太太（即壬○○○）有分四區，一天打
    掃一區，輪流打掃」、「（問：輪流打掃是里長告訴你們的
    ？）不是，是我和陳太太，因為一天打掃不完整個里」等語
    ，證人甲○○於偵查中則證稱：「…去己○○家要去打掃之
    前，己○○的太太說我跟阿桃（即壬○○○）一組…只有說
    跟阿桃一組，她說我們兩人一組叫我們兩人一起掃…我跟阿
    桃把文化里分成三區或四區，一天一區輪流打掃」、「（問
    ：己○○或他太太有無告訴你們說只要打掃文化里的某一區
    就好？）沒有，我都是跟阿桃一起，是我們自己將文化里分
    成四區，並沒有人跟我們輪流」等語明確，與被告己○○、
    庚○○、辛○○、戊○○所辯稱係4 區是由2 組各2 人輪流
    打掃等語顯然不同，更何況倘分2 組輪流打掃，除非均掃固
    定區域，否則必然會事先討論或分配好，才不至於有重覆打
    掃或忽略未打掃到之區域，則實際打掃之證人鄭石明、丙○○、甲○○豈有從未見過另組清潔工之理，且是否有4 人分
    2 組打掃之情形，應為證人壬○○○最為知悉，又豈有於最
    初調查站詢問時多次回答均稱實際只有2 個人在打掃等語，
    而忽略其所明知有4 人同時在打掃之可能，足見負責文化里
    實際清潔工作之人確實僅有2 人，並非出勤紀錄表登載之4
    人，嗣證人壬○○○因於調查站中見到經費印領清冊上登載
    僱工為4 人後，而於初次偵查時雖先翻異前詞供稱有4 個人
    打掃，惟旋又改稱只有2 個人打掃，第2 次偵查訊問時再改
    稱是4 個人打掃等節，足見證人壬○○○於偵查中之證述係
    事後為迴護被告己○○、庚○○、辛○○及戊○○之詞，並
    不足採信。另證人甲○○於調查站雖供稱有聽壬○○○說過
    有另一組人，但不曾同時一起工作過等語，惟其於96年2 月
    6 日於調查站接受詢問時距證人壬○○○（95年12月27日）
    偵訊後已隔2 個月，恐亦係事後聽壬○○○所述，而非其當
    時所親見親聞，屬傳聞證據，並不足以作為認定實際有4 人
    打掃之證據。
  3.況證人鄭石明於偵查中係證述：「（問：他們《指照相的人
    》如何得知你們在何處？）有次他是在陳太太家問我們今天
    要做那一區，他會到那一區來找我們」等語，證人丙○○於
    調查站中供稱：「我是在擔任臨時清潔工時認識辛○○、戊○○…戊○○偶爾在比較髒亂時會出來幫忙，辛○○只是偶
    爾來旁邊照相而已，並沒有從事清掃工作」等語，及於偵查
    中亦證稱：「（問：在照像時有幾人在打掃？）會多2 人出
    來」、「（問：這兩個人平常會來掃嗎？）比較少，他們是
    在颱風過後或下大雨過後比較髒，我們會跟里長講，里長會
    派人來支援…大概是一天，掃乾淨之後他們就不會來了」等
    語，亦徵辛○○、戊○○確實未受僱為清潔工，否則豈有每
    次均由辛○○、戊○○至壬○○○該組工作處照相，且對於
    壬○○○該組實際工作處還需先行確認之必要，而發生颱風
    或下大雨比較髒亂等特殊情形，應係整個文化里都有需要支
    援打掃，不會只有壬○○○該區有必要，則支援人力應係原
    清潔工以外之人，且反觀壬○○○該組人亦未曾至他區支援
    打掃，故更可確認文化里同時段實際受僱為清潔工而打掃之
    人確實只有2 人。此外，證人丁○○於調查站中曾證述有與
    戊○○一同負責打掃及垃圾裝載工作等語，惟據證人丁○○
    稱係擔任義工期間，足見戊○○僅於94年1 月間與壬○○○
    實際共同打掃擔任清潔工，事後與丁○○相同僅係偶而幫忙
    ，並未實際受僱，固定從事文化里之打掃工作，是證人丁○○此部分供述尚不足作為有利被告戊○○之認定。
  4.證人壬○○○、丙○○及甲○○於本院審理中均翻異前詞，
    一致改證稱文化里實際有4 人打掃等語，然經隔離詰問之結
    果，證人壬○○○證述2 組分配打掃區域不固定，上班時間
    不固定，有先分配好，伊打掃伊住家附近，就是文化路、忠
    孝路一半，戊○○掃他們住的那邊，2 組也常常十多天就遇
    到1 次，丙○○、鄭石明知道有其他人在打掃等語，證人丙○○證述分區情況就是伊今天這一區，明天那一區，另外1
    組就今天那一區，明天這一區，所以1 天4 個人只能掃文化
    里的1 半，4 個人沒有遇到過，只有照相才聚在一起，照相
    時先電話連絡到那裡集合，到何處集合不一定等語，證人甲○○則證稱分4 區，4 區一直輪下去，掃地時不曾碰過面，
    只有照相才會看到，印象中都是另1 組來我們這邊，照相不
    會事先通知聯絡等語，3 人對於分區打掃及照相情形之證述
    彼此有所扞挌，且有前述矛盾不合情理之處，而問及與調查
    站及偵查中所述為何不同時則均答以不知道、忘記了等避重
    就輕之詞，足見渠等於本院審理中之證述係為迴護被告己○○、庚○○、辛○○及戊○○之詞，均不足採信。而被告己○○、庚○○、辛○○及戊○○辯稱證人壬○○○、丙○○
    、甲○○、鄭石明不知道同時有其他組人在打掃等語，亦顯
    與上開證人之證述不相符，而無足採。
  5.綜上所述，被告戊○○、辛○○並未受僱於文化里擔任清潔
    工，卻於出勤紀錄表上簽名，經費印領清冊上蓋章部分之事
    實，自堪認定。又被告戊○○於調查站中即已陳述對於出勤
    紀錄表確實有按上下午實際簽到、簽退，並有在經費印領清
    冊上簽名，按清冊上記載之日數領取工資等語明確，因而知
    悉對出勤紀錄表、經費印領清冊、打掃照片之用途，而簽名
    、蓋章於其上，又被告辛○○既為被告己○○之女兒，被告
    己○○向回饋金管理委員會請領清潔工資之照片又係被告辛○○提供，足見被告辛○○知悉簽名、蓋章於出勤紀錄表及
    經費印領清冊上之用途，而仍簽名、蓋章於其上，是被告辛○○、戊○○自有幫助被告己○○、庚○○詐領回饋金之犯
    意至明。
  6.至於被告辛○○於94年1 月至95年3 月間並無工作，及被告
    戊○○於94年2 月至95年5 月因退休已無工作，縱使屬實，
    亦不足以推論被告辛○○、戊○○即當然有於上開期間擔任
    文化里清潔工，故卷附勞工保險局函覆被告辛○○之投保資
    料（見96年度偵字第12147 號卷第21頁）並不足以作為有利
    被告辛○○之認定，自亦無庸查詢被告戊○○勞保資料之必
    要，附此敘明。
(四)、再者，被告庚○○雖辯稱伊完全不知道，僅偶而在己○○忙
    碌時，幫忙發工資給清潔工等語。然查，證人鄭石明、壬○○○於調查站及偵查中均證述於發款時核對日數、拿出勤紀
    錄表來要求2 人簽到退之人均為庚○○等語，證人乙○○於
    偵查中則證述在工作前在己○○夫妻家他們拿出勤紀錄表給
    伊簽名等語，證人丙○○於調查站則稱己○○或庚○○會拿
    出勤紀錄表1 次簽到退，印章是放在己○○夫妻家，工資會
    實際核對日數後，有時由己○○，有時由庚○○拿來等語，
    證人甲○○於偵查中稱是庚○○介紹伊擔任清潔工，告知伊
    工資計算之方式，去打掃時是庚○○告知伊與壬○○○一起
    打掃等語，而被告戊○○更於調查站中說明經費是由己○○
    或庚○○按月製作經費印領清冊向回饋金管理委員會申請核
    撥等語，足見被告庚○○就上開文化里清潔工之僱用、計薪
    、核薪、簽到退及經費印領清冊製作至請款、發款均與被告
    己○○有分工而知之甚詳，並非僅是單純偶而替己○○發款
    而對於虛偽內容及詐得金額毫不知情之人，是其辯稱伊均未
    經手，對上開犯罪事實毫無所悉等語，顯係卸責之詞，並不
    足採。
四、綜據上述，被告己○○、庚○○、辛○○及戊○○之抗辯均
    不足採信。本件事證明確，被告己○○、庚○○、辛○○及
    戊○○犯行洵堪認定，均應依法論科。
五、論罪科刑：
(一)、被告等4 人行為後，刑法及罰金罰鍰提高標準條例業經修正
    ，並自95年7 月1 日生效施行。關於本件：
  1.被告行為時為桃園縣中壢市文化里里長，雖刑法第10條第2
    項關於公務員定義，由「依法令從事於公務之人員」修正為
    「依法令服務於國家、地方自治團體所屬機關而具有法定職
    務權限，以及其他依法令從事於公共事務，而具有法定職務
    權限者」及「受國家、地方自治團體所屬機關依法委託，從
    事與委託機關權限有關之公共事務者」。惟無論修法前後，
    被告行為時之身分均符合刑法上所稱之公務員，並無二致。
    又貪污治罪條例第2 條雖亦於95年5 月30日由「依據法令從
    事公務之人員，犯本條例之罪者，依本條例處斷；其受公務
    機關委託承辦公務之人，犯本條例之罪者，亦同」之規定，
    修正為「公務員犯本條例之罪者，依本條例處斷」此係為配
    合本次刑法公務員定義修正所為之文字變動，無礙本案被告
    有貪污治罪條例之適用。
  2.刑法第33條第5 款有關罰金之最低額度修正後已提高，比較
    新舊法，以舊法有利於被告。
  3.刑法第55條牽連犯、第56條連續犯規定均經刪除，此刪除雖
    非犯罪構成要件之變更，但顯已影響行為人刑罰之法律效果
    ，自屬法律變更。比較新舊法結果，仍應適用舊刑法較有利
    於被告。
  4.貪污治罪條例第17條規定，對於褫奪公權之期間，並無明文
    規定，故依該條例宣告褫奪公權者，仍應適用刑法第37條規
    定，使其褫奪公權之刑度有所依憑。關於刑法第37條有關褫
    奪公權規定，經修正將裁量宣告褫奪公權之有期徒刑宣告刑
    下限，由6 月提高為1 年。比較新舊法結果，應以舊法較有
    利於被告。
  5.刑法第28條對於共同正犯之規定，由「2 人以上共同『實施
    』犯罪之行為者，皆為共同正犯」，修正為「2 人以上共同
    『實行』犯罪行為者，皆為共同正犯」，是修正後共同正犯
    範圍有所限縮，排除陰謀犯、預備犯之共同正犯，而有新舊
    法比較之結果，惟本件被告己○○、庚○○不論依修正前後
    之規定均成立共同正犯，新法並無更有利情形，仍以適用舊
    法之規定。又刑法第30條將原規定作文字修正為「幫助他人
    實行犯罪行為者，為幫助犯。雖他人不知幫助之情者，亦同
    。幫助犯之處罰，得按正犯之刑減輕之」，對照修正前條文
    ，僅係將「從犯」、「幫助他人犯罪者」等文句調整為「幫
    助犯」、「幫助他人實行犯罪者」，乃為與共犯從屬性理論
    一致，無關成立幫助犯內容之實質之變更，非屬科刑規範事
    項之變更，不屬法律之變更，僅係文字修正，不生新舊法比
    較。
  6.綜合上開法律修正前、後之比較，以舊刑法對被告較為有利
    ，自應整體適用舊刑法相關規定。
(二)、核被告己○○、庚○○上開事實(一)所為，係犯刑法第216 條
    、第210 條之行使偽造私文書罪、貪污治罪條例第5 條第1
    項第2 款之利用職務上機會詐取財物罪。被告己○○、庚○○上開事實(二)所為，係犯刑法第216 條、第210 條之行使偽
    造私文書罪，貪污治罪條例第5 條第1 項第2 款利用職務上
    機會詐取財物罪。又被告己○○、庚○○上開事實(三)所為，
    係犯貪污治罪條例第5 條第1 項第2 款之利用職務上機會詐
    取財物罪。復按幫助犯之成立，主觀上行為人須有幫助故意
    ，客觀上須有幫助行為，意即需對於犯罪與正犯有共同之認
    識，而以幫助之意思，對於正犯資以助力，而未參與實施犯
    罪之行為者而言。被告辛○○、戊○○提供其名義作為文化
    里清潔工，使被告己○○、庚○○順利向回饋金管理委員會
    詐得財物，顯係基於幫助他人之犯意所為，屬構成要件以外
    之行為，被告辛○○、戊○○係以幫助他人犯罪之意思而參
    與犯罪構成要件以外之行為。是核被告辛○○、戊○○上開
    事實(三)所為，係犯貪污治罪條例第5 條第1 項第2 款幫助利
    用上機會詐取財物罪。又被告辛○○、戊○○係基於幫助之
    犯意而為非屬詐欺取財犯行之構成要件行為，為幫助犯，爰
    依刑法第30條第2 項之規定，按正犯之刑減輕之。而被告己○○、庚○○偽造乙○○之印章及盜用鄭石明、壬○○○、
    乙○○、丁○○印文係偽造私文書之階段行為，又偽造私文
    書之輕度行為應為行使偽造私文書之重度行為所吸收，均不
    另論罪。至於乙○○、丁○○於調查站及偵查中對於出勤紀
    錄表上之簽名均為自己所簽等語，乙○○於偵查中及本院審
    理中陳述未交付印章予被告己○○或庚○○，經費印領清冊
    上之章非屬伊所有等語，足見被告己○○、庚○○並無偽簽
    乙○○、丁○○署押之犯行，但有偽刻乙○○之印章，起訴
    書認此部分尚有偽造署押等節，及前述漏未認定偽造乙○○
    印章部分，均容有未洽，惟公訴人認此部分為前揭偽造文書
    之階段行為，而不另論罪，自不另為無罪之諭知。另公訴人
    就被告庚○○部分僅就上開事實(一)、(二)部分之犯行提起公訴
    ，然檢察官就犯罪事實一部起訴者，其效力及於全部，本件
    被告庚○○就上開事實(三)部分之利用職務上機會詐取財物之
    犯行，以其與被告己○○間之分工方式，應認與前揭論罪科
    刑之犯罪事實(一)、(二)部分，有連續犯之關係，本院自屬於裁
    判上一罪一併加以裁判，併予敘明。被告己○○、庚○○同
    時偽造上開事實(一)鄭石明、壬○○○之經費印領清冊並行使
    之，為一行為侵害數個法益，為想像競合犯，應從一重處斷
    。被告己○○、庚○○上開事實(一)、(二)、(三)先後多次利用職
    務上機會詐取財物、及上開事實(一)、(二)多次行使偽造私文書
    之犯行，被告辛○○、戊○○上開事實(三)多次幫助利用職務
    上之機會詐取財物之犯行均時間緊接，方法相同，觸犯構成
    要件相同之罪名，均顯係基於概括犯意為之，應依修正前刑
    法第56條連續犯之規定，各論以一罪，並均加重其刑。被告
    己○○、庚○○上開所犯貪污治罪條例第5 條第1 項第2 款
    利用務上機會詐取財物罪、刑法第216 條、第210 條行使偽
    造私文書罪，有方法結果之牽連關係，應依修正前刑法第55
    條規定，從一重之貪污治罪條例第5 條第1 項第2 款之利用
    職務上機會詐取財物罪處斷。被告利用不知情之刻印行偽造
    乙○○之印章，為間接正犯。被告己○○於本件案發時擔任
    文化里里長，具有公務員身分，而被告庚○○雖非依法令執
    行公務之人員，然既與公務員身分之被告己○○有共犯關係
    ，依貪污治罪條例第3 條規定，亦應以該條例處斷。被告己○○、庚○○就上開所犯貪污治罪條例第5 條第1 項第2 款
    利用職務上機會詐取財物罪、刑法第216 條、第210 條行使
    偽造私文書罪，有犯意聯絡及行為分擔，為共同正犯。且渠
    等先後多次利用職務上機會詐取財物之犯行，依前所述，亦
    應依修正前刑法第56條連續犯之規定，論以一罪，並均加重
    其刑。另按刑法第31條第1 項規定修正為「因身分或其他特
    定關係成立之罪，其共同實行、教唆或幫助者，雖無特定關
    係，仍以正犯或共犯論。但得減輕其刑」，除將「共同實施
    」修正為「共同實行」，並得減輕其刑，故修法後之規定對
    被告庚○○、辛○○、戊○○較為有利，均應依刑法第31條
    第1 項之規定，減輕其刑。爰審酌被告己○○為具法定職務
    權限之里長，未能廉潔、公正執行職務，服務里民，以維官
    箴，竟與其配偶即被告庚○○貪圖小利，利用里長職務上機
    會詐取財物，所為非是，惟念平日熱心公益事務，而被告辛○○為被告己○○、庚○○之女兒，聽從2 人之安排，被告
    戊○○則偶而義務支援打掃，且有幫忙倒垃圾服務鄉鄰之行
    為，且渠等均無任何前科，素行良好等一切情狀，認渠等犯
    罪情節，依一般社會之客觀觀察，如仍科以法定最輕本刑，
    猶嫌過重，顯堪憫恕，應依刑法第59條規定減輕其刑，被告
    己○○、庚○○、辛○○、戊○○部分均依法先加後減之（
    刑法第59條乃刑之裁量及酌減審認標準之明文化，非屬法律
    變更，自無庸比較新舊法），被告庚○○、辛○○、戊○○
    有2 以上減輕之事由，並遞減之，而分別量處如主文所示之
    刑，並依貪污治罪條例第17條之規定及修正前刑法第37條第
    2 項之規定分別宣告褫奪公權2 年。被告庚○○、辛○○、
    戊○○分別為被告己○○之親友，因一時失慮及制度本身設
    計之缺失，誤觸法網，故渠等雖均否認犯行，惟尚非毫無悔
    意，經此次偵查、審判及科刑之教訓後，應知所警惕，信無
    再犯之虞，且素行良好，無任何前科，有臺灣高等法院被告
    前案紀錄表在卷可按，是認被告庚○○、辛○○、戊○○本
    件所受罪刑，以暫不執行為適當，以勵自新，爰均併予宣告
    緩刑（新舊法相同）。至被告等4 人連續數行為所得，總額
    已逾5 萬元，自無貪污治罪條例第12條規定之適用。又被告
    等4 人之行為雖在96年4 月24日前，惟不符中華民國罪犯減
    刑條例可減刑之規定，自無從減輕其刑。又被告己○○、庚○○犯罪所詐得共計713, 000元（計算式：55,000元＋18,0
    00元＋20,000元＋16,000元＋293,000 元＋311,000 元＝71
    3,000 元），應屬回饋金管理委員會所有，依貪污治罪條例
    第10條第1 項之規定，應予追繳並發還被害人，如全部或一
    部無法追繳時，應以被告己○○、庚○○之財產抵償之，且
    為連帶責任。此外，未扣案之乙○○之印章1 個，無證據證
    明業已滅失，而卷附盜蓋用於95年2 月、3 月、4 月經費印
    領清冊上「鄭石明」、「壬○○○」之印文各3 枚，盜蓋用
    於95年4 月、5 月經費印領清冊上「丁○○」之印文2 枚，
    及持偽造乙○○印章盜蓋於94年1 月經費印領清冊上「乙○○」之印文1 枚，均應依刑法第219 條之規定宣告沒收。
據上論結，應依刑事訴訟法第299 條第1 項前段，貪污治罪條例
第5 條第1 項第2 款、第10條第1 項、第17條、第3 條，修正後
刑法第2 條第1 項前段、第11條前段、第30條、第31條、第216
條、第210 條、第219 條、第59條、第74條第1 項第1 款，修正
前刑法第28條、第56條、第55條，第37條第2 項，判決如主文。
本案經檢察官楊凱真到庭執行職務。
中    華    民    國    98    年    5     月    12    日
                  刑事第七庭  審判長法  官  蕭世昌
                                    法  官  連雅婷
                                    法  官  陳筱蓉
以上正本證明與原本無異。
如不服本判決應於收受判決後10日內向本院提出上訴書狀，並應
敘述具體理由。其未敘述上訴理由者，應於上訴期間屆滿後20日
內向本院補提理由書(均須按他造當事人之人數附繕本)「切勿逕
送上級法院」。
                                    書記官  陳恩如
中    華    民    國    98    年    5    月    12    日
附錄本案論罪科刑之法條：
貪污治罪條例第5條
有下列行為之一者，處 7 年以上有期徒刑，得併科新台幣 6 千
萬元以下罰金：
一、意圖得利，擅提或截留公款或違背法令收募稅捐或公債者。
二、利用職務上之機會，詐取財物者。
三、對於職務上之行為，要求、期約或收受賄賂或其他不正利益
者。
前項第 1 款及第 2 款之未遂犯罰之。
貪污治罪條例第17條
犯本條例之罪，宣告有期徒刑以上之刑者，並宣告褫奪公權。
中華民國刑法第216條
行使第 210 條至第 215 條之文書者，依偽造、變造文書或登載
不實事項或使登載不實事項之規定處斷。
中華民國刑法第210條
偽造、變造私文書，足以生損害於公眾或他人者，處 5 年以下有
期徒刑。


司法院資訊處製作；財團法人民間司法改革基金會備份。
